【裁判字號】    90,交易,14
【裁判日期】    900830
【裁判案由】    過失傷害
【裁判全文】
臺灣花蓮地方法院刑事判決                            九十年度交易字第一四號
    公  訴  人  臺灣花蓮地方法院檢察署檢察官
    被      告  甲○○
    輔  佐  人  乙○○
    即被告之夫
右列被告因過失傷害案件，經檢察官提起公訴（九十年度偵字第三一一號），本院判
決如左：
    主  文
甲○○因過失傷害人，處拘役參拾日，如易科罰金，以參佰元折算壹日。
    事  實
一、甲○○於民國八十九年八月二十一日上午十一時三十分許，駕駛車牌號碼ＨＱ─
    七九ＯＯ號自用小客車，沿花蓮縣花蓮市○○○路由東往西方向行駛，原應注意
    汽車行進中駕駛人應注意車前狀況，隨時採取必要安全措施，且行經交叉路口，
    應遵守燈光號誌，見閃光紅燈應「停車再開」，車輛應減速接近，先停止於交岔
    路口前，讓幹道車優先通行後認為安全時，方得續行等規定，而依當時天候晴、
    日間自然光線充足、路面無缺陷、無障礙物、視距良好等情形，又無不能注意之
    情事，竟疏於注意，未暫停讓幹道車優先通行，貿然行駛，適丙○○駕駛之ＨＣ
    Ｐ─一六○號機車，沿國聯一路由南往北方向行駛，因亦疏未注意車前狀況，甲○○遂不慎在該二路交岔路口撞及丙○○所駕機車右後方，致丙○○倒地後，受
    有第三腰椎壓迫性骨折、四肢多處擦挫傷（包含左手腕、右大拇指、左前臂及兩
    膝部位）等傷害。甲○○肇事後即以電話報警處理，並即向據報前往現場處理車
    禍事件之警員自首接受裁判。
二、案經丙○○訴請臺灣花蓮地方法院檢察署檢察官偵查起訴。
    理  由
一、訊之被告甲○○固坦承於上開時、地與告訴人丙○○發生車禍，然矢口否認上開
    犯行，辯稱：「案發時被害人的傷並無起訴書的情況嚴重，對於車禍發生經過，
    是因我是走國聯四路由東向西往火車站方向，被害人是走國聯一路由南往北方向
    ，當時我的部分是閃紅燈，被害人部分是閃黃燈，我當初我是尾隨前面的黑色自
    小客車，我左手邊的車子快速通過，我就跟隨著該車通過，因為我直接認定既然
    它通過了，國聯一路並無來車，但被害人的機車可能被該黑色汽車擋住，我的右
前方才擦撞被害人的右後方。」等語，惟查：
（一）被告於花蓮市○○○路與國聯四路交叉路口，與告訴人丙○○發生車禍，而被
      告所行駛之國聯四路，其號誌係閃光紅燈，而告訴人丙○○行駛於國聯一路，
      該處之燈號為閃光黃燈，兩者燈號均正常運作，此有道路交通事故調查報告表
      一份在卷可參。另被告亦自承係「委隨前面自用小客車而通過路口」、「過路
      口時有減速慢行，但未全部停駛，我看見前面黑色車通過，就跟著他通過，並
      未減速」、「直到發生車禍聽到聲音才知出事」等語，顯見被告行經該路口，
      未依照國聯四路所示之閃紅燈號停車再開。
（二）本件車禍發生後，經承辦警員丁○○至現場繪製現場圖、拍攝照片，然所攝之
      底片因故曝光，且被告撞及告訴人後，將車輛駛至前方國聯四路口旁，故本件
      尚無法自車禍事故發生後之照片以資判定其撞擊點為何處。嗣本院於九十年四
      月二日至現場履勘，命被告、告訴人分別指出撞擊點，及令被告、告訴人及承
      辦警員丁○○指出機車倒地位置，其中就撞擊點而言，被告與告訴人所指之位
      置固有不同，然因被告當時係行駛於國聯四路之外側車道而非機車專用道上，
      故因被告直行後與告訴人發生碰撞，是應以被告所指之地點（即勘驗筆錄Ｂ點
      ）較為真實（告訴人所指Ａ點係靠近機車專用道前方）。另被告、告訴人及承
      辦警員丁○○就機車倒地位置所指均不相同，其中被告、告訴人所指之位置離
      該交叉路口較遠，而警員丁○○所指之位置核與道路交通事故調查報告表相符
      ，經參酌告訴人於本院審理時亦陳稱，「其機車並未移動」等語，故依警員丁○○至現場時所見之情況，既經其陳稱「有立刻繪製現場圖」等語，故機車倒
      地位置應與道路交通事故調查報告表所示之位置相符（即履勘時警員丁○○所
      指出之Ｄ點），此有本院勘驗筆錄、勘驗照片在卷可參，此外，告訴人並指述
      其機車右後方被撞，被告供承其右前方擦撞被告機車右後方等語，此有被告所
      提之機車修繕明細表在卷可稽，故綜合上述所認定之撞擊點、機車倒地位置及
      車損部位觀之，堪認被告係甫通過國聯四路路口，尚未達中心點，即撞及正直
      行國聯一路且已將近穿越國聯四路之告訴人。是以因告訴人較早騎駛至該路交
      叉路口，若被告於通過國聯四路時，得遵守停駛再開之規定，當不致撞及告訴
      人。
（三）告訴人及起訴書雖認告訴人係因本件車禍受有左手第四指肌腱拉扯性骨折及第
      三腰椎壓迫性骨折等傷害，並有財團法人佛教慈濟綜合醫院（下簡稱慈濟醫院
      ）診斷證明書一紙在卷可參。然經本院向慈濟醫院調取告訴人之病歷，查知告
      訴人急診病歷僅載有第三腰椎壓迫性骨折、四肢多處擦挫傷（包含左手腕、右
      大拇指、左前臂及兩膝部位）等傷害，並未記載告訴人於急診時亦受有左手第
      四指肌腱拉扯性骨折，而前述手指骨折之傷痕，係告訴人於八十九年十月二日
      始向主治醫生主訴，況本院再次向慈濟醫院函查告訴人急診所受傷勢情形，該
      院以九十年七月六日九十慈醫文事字第二八一九號函附之病情說明書陳述治療
      經過為：「病人於八十九年八月二十一日十二時十分被送至急診，主訴右腰痛
      及四肢多處擦挫傷（左腕、右大拇指、左前臂及兩前膝）。Ｘ光檢查顯示第三
      腰椎疑似壓迫性骨折」等語，當時告訴人並未提及左手第四指肌腱拉扯性骨折
      之傷勢，該處傷勢當時亦未被診療，應屬新傷痕，且無證據足認與車禍有因果
      關係，故應認起訴書所記載告訴人因車禍受有左手第四指肌腱拉扯性骨折之部
      分有誤。次查，雖告訴人於八十九年五月間即因慢性下背部疼痛（Chronic l-
      ow back pain）至慈濟醫院就診，然因本件車禍發生，告訴人經撞及倒地，該
      處傷勢勢必加重，故其於八十九年十月二日至該醫院就診時，其背部仍持續疼
      痛，此有慈濟醫院九十年三月十六日九十慈醫文事字第一○九一號函附之病情
      說明書、病歷影本，該院九十年四月十一日九十慈文醫事字第一三九三號函附
      之病情說明書在卷可參，故告訴人受有犯罪事實欄所載之傷害，應可認定。
二、按汽車行駛時，駕駛人應注意車前狀況，並隨時採取必要之安全措施；又汽車行
    經交叉路口，應遵守燈光號誌，見閃光紅燈應「停車再開」，車輛應減速接近，
    先停止於交岔路口前，讓幹道車優先通行後認為安全時，方得續行，道路交通安
    全規則第九十四條第三項、道路交通標誌標線號誌設置規則第二百十一條分別定
    有明文。被告駕車自應注意上開道路交通安全規定。又依當時為日間，未有下雨
    ，視距良好，路面無缺陷，道路無障礙等情狀，並無不能注意之情事，竟疏未能
    暫停，讓告訴人所騎乘之機車先行，以致碰撞告訴人之機車，導致其倒地受傷，
    被告辯稱無過失云云，顯無可採。雖告訴人駕機車亦未注意車前狀況與有過失，
    然未能解免被告過失之責，其有過失甚明，且被告之過失行為，與告訴人之受傷
    結果間，亦具有相當因果關係。本件事證明確，被告過失傷害犯行洵堪認定。
三、核被告所為，係犯刑法第二百八十四條第一項前段之過失傷害罪。依道路交通事
    故調查報告表所載，亦載明報案人為被告，身份為肇事駕駛人，堪認被告於本院
    中供承伊於肇事後以電話報警處理乙節，應屬可信，其符合刑法第六十二條對於
    未發覺之罪自首而受裁判之規定，故應予減輕其刑。爰審酌被告因一時疏失致告
    訴人受傷，且考量被告之過失情節、告訴人受傷狀況、被告犯罪後之態度暨告訴
    人就本件車禍事故之發生與有過失，及被告已先行將告訴人機車修復等一切情狀
    ，量處如主文所示之刑，並諭知易科罰金之折算標準。再查行為後法律有變更者
    ，適用裁判時之法律；但裁判前之法律有利於行為人者，適用最有利於行為人之
    法律，刑法第二條第一項定有明文。且如易服勞役、易科罰金等法令之變更，亦
    有刑法第二條第一項規定之適用（最高法院二十四年七月刑庭總會決議、最高法
    院二十九年度上字第五二五號判例參照）。刑法第四十一條業於九十年一月四日
    修正，同年一月十日經總統公布實施，該條修正為：「犯最重本刑為五年以下有
    期徒刑之罪，而受六月以下有期徒刑或拘役之宣告，因身體、教育、職業、家庭
    之關係或因其他正當事由，執行顯有困難者，得以一元以上三元以下折算一日，
    易科罰金。但確因不執行所宣告之刑，難收矯正之效或難以維持法秩序者，不在
    此限。」「併合處罰之數罪，均有前項情形，其應執行之刑逾六月者，亦同」；
    較諸修正前刑法第四十一條規定：「犯最重本刑為三年以下有期徒刑以下之刑之
    罪，而受六月以下有期徒刑或拘役之宣告，因身體、教育、職業或家庭之關係，
    執行顯有困難者，得以一元以上三元以下折算一日，易科罰金」，就易科罰金部
    分，修正前後之法律對本案被告均無不同，是依據前開說明，本案自應適用裁判
    時即修正後之刑法第四十一條第一項前段規定，併此敘明。
據上論斷，應依刑事訴訟法第二百九十九條第一項前段，刑法第二條第一項前段、第
二百八十四條第一項前段、第六十二條前段、第四十一條第一項前段，罰金罰鍰提高
標準條例第一條前段、第二條，判決如主文。
本案經檢察官李子春到庭執行職務。
中      華      民      國    九十      年      八      月     三十     日
                              臺灣花蓮地方法院刑事庭
                          法  官  鄭  培  麗
右正本證明與原本無異。
如對本判決不服，應於送達後十日內，向本院提出上訴狀。（應抄附繕本）告訴人或
被害人如對於本判決不服者，應具備理由請求檢察官上訴，其上訴期間之計算係以檢
察官收受判決正本之日期為準。
                                  法院書記官
中      華      民      國    九十      年      九      月      三      日
附錄本判決論罪之法律條文：刑法第二百八十四條第一項前段
刑法第二百八十四條：
因過失傷害人者，處六月以下有期徒刑、拘役或五百元以下罰金。致重傷者，處一年
以下有期徒刑、拘役或五百元下罰金。
從事業務之人，因業務之過失傷害人者，處一年以下有期徒刑、拘役或一千元以下罰
金。致重傷者，處三年以下有期徒刑、拘役或二千元以下罰金。


司法院資訊處製作；財團法人民間司法改革基金會備份。
